臺灣高等法院刑事判決
109年度交上易字第221號
上  訴  人  
即  被  告  馬國凱


選任辯護人  蘇清文律師
上列上訴人因過失傷害等案件，不服臺灣新北地方法院108年度
審交易字第1491號，中華民國109年3月19日第一審判決（起訴案
號：臺灣新北地方檢察署108年度調偵字第2213號），提起上訴
，本院判決如下：
    主  文
上訴駁回。
馬國凱緩刑貳年。
    事  實
一、馬國凱於民國108 年1 月8 日9 時59分許，駕駛車牌號碼00
    00-00 號自用小客車，沿新北市中和區安樂路往永和區中正
    路方向行駛，行至前開安樂路與景平路口，右轉景平路時，
    本應注意行經行人穿越道時，應禮讓行人先行，而依當時天
    候陰、日間自然光線、柏油路面乾燥、無缺陷、無障礙物、
    視距良好，並無不能注意之情事，竟疏未注意貿然前行，適
    有許競添步行自上開景平路173 號往334 號門牌處通行，並
    行止於行人穿越道上，因閃避不及，為馬國凱所駕駛之前開
    車輛撞擊，致受有頭部外傷併蜘蛛膜下腔出血、左側第3-4 
    根肋骨閉鎖性骨折、左側肩胛骨骨折及左側前胸壁挫傷之傷
    害。馬國凱於肇事後停留於現場，在有偵查犯罪職權之公務
    員或機關知悉其犯行前，即向據報前來現場處理之警員承認
    肇事並接受裁判。
二、案經許競添訴由新北市政府警察局中和分局報告臺灣新北地
    方檢察署檢察官偵查起訴。
    理  由
壹、證據能力
一、當事人對於本院作為得心證依據之被告以外之人於審判外陳
    述，經本院審理時逐項提示，均表示無意見，迄於言詞辯論
    終結前均未聲明異議，本院審酌各項證據作成時之狀況，認
    為並無不可信或不適當之情事，依刑事訴訟法第159條之5規
    定，認有證據能力。
二、本判決所引用資以認定事實所憑之非供述證據，並無證據證
    明係公務員違背法定程序所取得，依刑事訴訟法第158 條之
    4 反面解釋，有證據能力。
貳、實體部分
一、認定被告犯行之依據及理由：
    上揭事實，業據被告於警詢、偵查、原審及本院審理時均坦
    承不諱，核與告訴人許競添於警詢及偵查中之指述情節相符
    ，並有道路交通事故現場圖、道路交通事故調查報告表㈠㈡、
    現場及監視器錄影翻拍照片在卷可稽，被告之自白堪予採信
    。又按汽車行經行人穿越道，遇有行人穿越時，無論有無交
    通指揮人員指揮或號誌指示，均應暫停讓行人先行通過，道
    路交通安全規則第103 條第2 項定有明文，而依卷附道路交
    通事故調查報告表㈠所示，本案事故發生時，天候陰、日間
    自然光線、柏油路面乾燥、無缺陷、無障礙物、視距良好，
    並無不能注意之情事，被告於行經行人穿越道時，竟疏未禮
    讓行人即告訴人先行通過，其有過失洵屬無疑，告訴人因被
    告之過失行為受有如事實欄所示之傷害等情，亦有台北慈濟
    醫院診斷證明書在卷可資佐證，被告之過失駕駛行為與告訴
    人所受傷害結果間，有相當因果關係。本件事證明確，被告
    犯行應堪認定。
二、論罪：　　
　㈠按行為後法律有變更者，適用行為時之法律。但行為後之法
    律有利於行為人者，適用最有利於行為人之法律，刑法第2
    條第1 項定有明文。經查，被告為本件犯行後，刑法第284
    條之規定業於108 年5 月29日修正公布，並自同年月31日生
    效施行。修正前刑法第284 條第1 項規定：「因過失傷害人
    者，處6 月以下有期徒刑、拘役或5 百元以下罰金；致重傷
    者，處1 年以下有期徒刑、拘役或5 百元以下罰金。」修正
    後之條文則為：「因過失傷害人者，處1 年以下有期徒刑、
    拘役或10萬元以下罰金；致重傷者，處3 年以下有期徒刑、
    拘役或30萬元以下罰金。」是經比較新舊法之結果，修正後
    過失傷害罪之法定刑度已較修正前提高，並無較有利於被告
    之情形，依刑法第2 條第1 項前段之規定，適用行為時即修
    正前刑法第284 條第1 項前段之規定。
　㈡汽車駕駛人，無駕駛執照駕車、酒醉駕車、吸食毒品或迷幻
    藥駕車、行駛人行道或行經行人穿越道不依規定讓行人優先
    通行，因而致人受傷或死亡，依法應負刑事責任者，加重其
    刑至二分之一，道路交通管理處罰條例第86條第1 項定有明
    文。被告既因駕車行經行人穿越道不依規定禮讓行人（告訴
    人），因而致告訴人受傷，則其所犯過失傷害罪自應依上開
    規定加重其刑。復按刑法總則之加重，係概括性之規定，所
    有罪名均一體適用；刑法分則之加重，係就犯罪類型變更之
    個別犯罪行為予以加重，成為另一獨立之罪名；道路交通管
    理處罰條例第86條第1 項關於汽車駕駛人，無駕駛執照駕車
    、酒醉駕車、吸食毒品或迷幻藥駕車、行駛人行道或行經行
    人穿越道不依規定讓行人優先通行，因而致人受傷或死亡，
    依法應負刑事責任者，加重其刑至二分之一之規定，係就刑
    法第276 條第1 項之過失致人於死罪、同條第2 項之業務過
    失致人於死罪，同法第284 條第1 項之過失傷害（及致重傷
    ）罪、同條第2 項之業務過失傷害（及致重傷）罪之基本犯
    罪類型，對於加害人為汽車駕駛人，於從事駕駛汽車之特定
    行為時，或於行駛人行道、行經行人穿越道之特定地點，不
    依規定讓行人優先通行，因而致人受傷或死亡之特殊行為要
    件予以加重處罰，已就上述刑法第276 條第1 、2 項，同法
    第284 條第1 、2 項各罪犯罪類型變更之個別犯罪行為予以
    加重，而成另一獨立之罪名，自屬刑法分則加重之性質（最
    高法院92年度第1 次刑事庭會議決議、99年度台非字第198
    號判決意旨參照）。
  ㈢核被告所為，係犯道路交通管理處罰條例第86條第1 項、修
    正前刑法第284 條第1 項前段之汽車駕駛人，行經行人穿越
    道不依規定讓行人優先通行，因而犯過失傷害罪，並應依前
    揭道路交通管理處罰條例之規定加重其刑。被告於肇事後，
    在有偵查權限之警察機關尚不知何人為肇事者前，留在現場
    並主動向據報前來處理之員警坦承肇事，而自首並接受裁判
    ，有道路交通事故肇事人自首情形記錄表1 紙附卷可佐（見
    108 年度偵字第9032號偵查卷第32頁），符合自首要件，爰
    依刑法第62條前段規定，減輕其刑，並依法先加後減。
三、原審以被告罪證明確，適用道路交通管理處罰條例第86條第
    1 項，修正前刑法第284條第1項前段，刑法第2條第1項前段
    、第62條前段、第41條第1項前段，刑法施行法第1條之1第1
    項、第2項前段規定，並審酌被告之過失程度、告訴人所受
    傷害之情形，犯後態度等一切情狀，量處有期徒刑4月，並
    諭知易科罰金之折算標準。核其認事用法俱無違誤，量刑尚
    屬允當。又量刑輕重，係屬法院得依職權自由裁量之事項，
    苟其量刑已以行為人之責任為基礎，並斟酌刑法第57條各款
    所列情狀，而未逾越法定刑度或有濫用權限情事，即不得任
    意指為違法。原審已就被告之量刑刑度詳為審酌如上，其量
    刑既未逾越法定刑度，亦未濫用自由裁量之權限，自難認有
    何不當。被告上訴請求從輕量刑，為無理由，應予駁回。
四、被告未曾因故意犯罪受有期徒刑以上刑之宣告，有本院被告
    前案紀錄表在卷可查（見本院卷第29頁），其因一時失慮致
    犯本罪，偶罹刑典，且已於本院審理中與告訴人達成調解並
    賠償完畢，有和解書及告訴人之郵政存簿儲金封面影本存卷
    可查(見本院卷第21-23頁)，且告訴人亦具狀表示已與被告
    達成和解，不願再追究，同意給被告緩刑（見本院卷第65頁
    ）。本院認被告經此科刑教訓，當知所警惕而無再犯之虞，
    其所受刑之宣告，以暫不執行為適當，併宣告緩刑2年，以
    啟自新。
據上論斷，應依刑事訴訟法第368條，刑法第74條第1項第1款，
判決如主文。　　
本案經檢察官許宏緯提起公訴，檢察官何嘉仁到庭執行職務。
中　　華　　民　　國　　109 　年　　7 　　月　21 　　日
                  刑事第四庭  審判長法　官  陳筱珮
                                    法　官  陳玉雲
                                    法　官  邱滋杉
以上正本證明與原本無異。
不得上訴。
                                    書記官  陳淑婷
中　　華　　民　　國　　109 　年　　7 　　月　　22　　日
附錄：本案論罪科刑法條全文　　　　　　　　　　
修正前中華民國刑法第284條
因過失傷害人者，處6月以下有期徒刑、拘役或5百元以下罰金，
致重傷者，處1年以下有期徒刑、拘役或5百元以下罰金。
從事業務之人，因業務上之過失傷害人者，處1年以下有期徒刑
、拘役或1千元以下罰金，致重傷者，處3年以下有期徒刑、拘役
或2千元以下罰金。